臺灣桃園地方法院交通事件裁定　　　　 96年度交聲字第171號
原處分機關　交通部公路總局臺中區監理所
異　議　人　甲○○
　　　　　　　　　　國民
上列異議人因違反道路交通管理處罰條例案件，對於交通部公路
總局臺中區監理所民國96年3 月8 日中監違字第裁60－HA000000
0 號違反道路交通管理事件裁決書所為之處分（原舉發通知單案
號：台中縣警察局中縣警交相字第HA0000000 號）聲明異議，本
院裁定如下：
    主    文
異議駁回。
    理    由
一、聲明異議意旨（略以）：緣異議人前於民國九十五年十二月
    三十日駕車行經台中縣大里市○○路○段因違規超速遭台中
    縣警察局舉發，惟當時異議人因剛經過一處道路維修路段，
    行駛之單向雙車道完全封閉，僅開放對向車道以交通錐分隔
    成雙向各單一車道，而原設置於雙向中央分隔島之速限標誌
    及警告標示因施工之鐵皮阻隔，並有中央行道樹及路燈燈桿
    阻礙視線，異議人於動態行駛中實無從查知及遵從，不符合
    道路交通管理處罰條例第七條之二第三項除應於科學儀器前
    設置標示外，並應「明顯標示之」之規定，又通過施工路段
    後加速行駛係當然之駕駛行為，且通過施工路段後至遭舉發
    拍照處，已無速限標示可遵從，請查明撤銷該舉發，爰具狀
    聲明異議等語。
二、按汽車駕駛人，行車速度，超過規定之最高時速，處新臺幣
    （以下同）一千二百元以上二千四百元以下罰鍰。道路交通
    管理處罰條例關於車輛所有人之處罰，如應歸責於車輛駕駛
    人者，處罰車輛駕駛人。道路交通管理處罰條例第四十條第
    一項、第八十五條第二項分別定有明文。又上述罰鍰額之決
    定，另依據道路交通管理處罰條例第九十二條第三項授權主
    管機關制定之「違反道路交通管理事件統一裁罰標準及處理
    細則」（以下簡稱裁處細則）第二條第二項附件「違反道路
    交通管理事件統一裁罰基準表」（以下簡稱基準表）之規定
    ，於期限內到案聽候裁決者，汽車裁罰最低額為一千六百元
    。經查本件係經測速照相之科學儀器攝得5213-KT 號汽車超
    速，超過規定時速未滿二十公里，而逕行舉發該汽車車主即
    異議人，原舉發通知單所載到案日期為九十六年二月十二日
    ，異議人於到案期限內到案申訴，原處分機關因而於九十六
    年三月八日開立裁決書，裁罰一千六百元，其程序及罰鍰數
    額均無誤，合先敘明。
三、又按汽車駕駛人之行為，經以科學儀器取得證據資料證明其
    行為違規者，當場不能或不宜攔截製單舉發者，得逕行舉發
    ，且違規行為係行車速度超過規定之最高速限或低於規定之
    最低速限者，得採用固定或非固定式科學儀器取得證據資料
    證明，惟於一般道路須至少於一百公尺，於高速公路、快速
    公路須至少於三百公尺前，明顯標示之。此逕行舉發，應記
    明車輛牌照號碼、車型等可資辨明之資料，以汽車所有人為
    被通知人製單舉發。九十五年七月一日施行生效之道路交通
    管理處罰條例第七條之二第一項第七款、第二項但書第九款
    、第三項、第四項分別定有明文。
四、按本件僅係科處罰鍰效果之案件，無論準用刑事訴訟法第三
    百零六條，或準用行政訴訟法第二章簡易訴訟章之規定，均
    得不經言詞辯論而調查證據，是本院逕依卷內及調查所得證
    據裁定，合先敘明。經本院循異議意旨依職權向舉發機關臺
    台中縣警察局函查結果，該局於九十六年十月十五日，以中
    縣警交字第0960016872號函覆本院謂（略以）：「本件違規
    地點係屬一般道路，採固定式雷達測速照相儀器，平日派有
    專人定期保養，並有經濟部標準檢驗局雷達測速儀九十五年
    六月二十六日檢定合格證書，且有採證相片舉發無訛。該處
    經派員實測違規地點前二三六公尺處設有速限牌、三九二公
    尺處設有警告標示牌」等語。本院查：
  (一)依該函所附現場拍攝「前有測速照相，請減速慢行」標誌之
    相片，該標誌清楚可見，雖前有路燈燈桿及路樹，惟並非緊
    接，而仍有拒離，又因為標誌牌之寬度顯寬於燈桿、路樹之
    寬度，再內容係「紅底白字」，色彩鮮豔，字樣明顯可辨，
    行車經過該處，除重大疏失、粗率之人，否則依一般人之標
    準，均得明顯可見，應堪證明。即令依據異議人於異議狀所
    附不同角度之現場相片所示，固有路樹稍遮掩，惟路樹之樹
    葉尚非茂密，且「綠葉」與「紅底白字」當不致產生色彩相
    近之虞，即令自遠處觀之，即清楚可辨該處立有標誌，如係
    一般已有經驗之駕駛人，應亦足推知該標誌係提醒前有測速
    照相之警告標誌。異議人以自己特殊之主觀經驗觀察，認該
    標示不符「明顯標示」之要件，自無可採。
  (二)依該函所附經濟部標準檢驗局九十五年六月三十日所核發之
    合格證書可證，本件固定式雷達測速照相儀器之功能正常，
    其所測得之車行時速應堪採信，又於違規地點前，超過一百
    公尺處分別立有「警告標示牌」及「速限牌」（六十公里）
    ，亦符上述本條例第七條之二第三項所要求之設置距離。原
    舉發機關之採證均符程序且正當。
  (三)至異議人另以當時係通過一處道路維修處，通過施工路段後
    加速行駛係當然之駕駛行為云云，更屬無稽。蓋行車途經道
    路施工處本應減速慢行，以該路段速限時速六十公里，本應
    以遠低於六十公里之時速謹慎通過，而通過施工路段後，固
    得加速，惟仍應遵從時訴六十公里之限制，焉有因為施工路
    段造成駕駛人不奈，即允許其超速行駛之理？又異議人主張
    通過施工路段後至遭舉發拍照處，已無速限標示可遵從云云
    ，並不影響本件於施工路段上即立有之「警告標示牌」及「
    速限牌」，異議人無異要求政府機關應於僅數百公尺之道路
    上，如遇有施工，即應於未施工路段上重覆設置與前相同之
    標示，此反係浪費公帑及無端困擾駕駛人之行政作為，甚不
    足採。
  (四)綜上所述，本件異議無理由，原處分機關之裁決有無違法不
    當，自應駁回異議。
五、爰依道路交通管理處罰條例第八十七條第二項、第八十八條
    、第八十九條，八十六年四月三十日司法院行政院會同修正
    發布之道路交通案件處理辦法第十八條前段，裁定如主文。
中　　華　　民　　國　　96　　年　　12　　月　　31　　日
                      　　　臺灣桃園地方法院交通法庭
                               法  官  錢  建  榮
以上正本證明與原本無異。
如不服本裁定，應於裁定送達後5 日內向本院提出抗告狀。
　　　 　　　　　　　　　　　　書記官　劉  寶  霞
中　　華　　民　　國　　97　　年　　1 　　月　　8 　　日
